臺灣臺中地方法院刑事判決
111年度原金訴字第95號

公  訴  人  臺灣臺中地方檢察署檢察官
被      告  陳鴻國



            陳冠君



            王勝輝



            申傳崴



            徐民憲


            楊添財



            張克家


上列被告等因詐欺等案件，經檢察官分別追加起訴（110年度偵
字第34306號、第36009號、111年度偵字第4494號、第5464號、
第8644號、第18798號、第20572號、第21301號、第21540號、第
22795號），本院判決如下：
    主    文
本件公訴不受理。
    理    由
一、本件追加起訴意旨如附件之追加起訴書所載。
二、按起訴之程序違背規定者，應諭知不受理之判決，並得不經
    言詞辯論為之，刑事訴訟法第303 條第1 款、第307 條分別
    定有明文。次按於第一審言詞辯論終結前，得就與本案相牽
    連之犯罪或本罪之誣告罪，追加起訴，刑事訴訟法第265 條
    第1 項定有明文。又所謂「相牽連之案件」，係指同法第7
    條所列：㈠一人犯數罪；㈡數人共犯一罪或數罪；㈢數人同時
    在同一處所各別犯罪；㈣犯與本罪有關係之藏匿人犯、湮滅
    證據、偽證、贓物各罪者而言。上開條文之立法意旨無非係
    以案件一經起訴，起訴範圍隨之特定，若准許檢察官任意擴
    張追加起訴與本案非屬同一案件之案件，不僅減損被告之防
    禦權利，亦有損訴訟迅速之要求，惟若一概不許追加，則本
    可利用原已經進行之刑事訴訟程序一次解決之刑事案件，均
    須另行起訴，亦有違訴訟經濟之要求，故在被告訴訟權利、
    訴訟迅速審結，以及訴訟經濟之衡量下，特設上述第265條
    追加起訴之規定。然我國刑事訴訟制度近年來歷經重大變革
    ，於民國92年9月1日施行之修正刑事訴訟法已採改良式當事
    人進行主義，於證據共通原則設有第287 條之1 、之2之分
    離調查證據或審判程序之嚴格限制，並於第161 條、第163 
    條第2 項限制法院依職權調查證據之範圍；再於95年7月1 
    日施行之修正刑法廢除連續犯與牽連犯，重新建構實體法上
    一罪及數罪概念；嗣於99年5 月19日制定並於103 年6月6 
    日、108 年6 月19日修正公布之刑事妥速審判法，立法目的
    係維護刑事審判之公正、合法、迅速，保障人權及公共利益
    ，以確保刑事被告之妥速審判權利，接軌公民與政治權利國
    際公約及經濟社會文化權利國際公約施行法（下稱兩公約施
    行法）所揭示健全我國人權保障體系。從而，在刑事訴訟法
    、刑法均已修正重構訴訟上同一案件新概念，為落實刑事妥
    速審判法、兩公約施行法所揭示保障人權之立法趣旨，法院
    審核追加起訴是否符合相牽連案件之法定限制要件，及追加
    起訴是否符合訴訟經濟之目的，更應與時俱進，作目的性限
    縮解釋，以客觀上確能獲得訴訟經濟效益之前提下，核實審
    查檢察官認「宜」追加起訴案件是否妨害被告之訴訟防禦權
    ，俾與公平法院理念相契合。因此，得追加起訴之相牽連案
    件，限於與最初起訴之案件有訴訟資料之共通性，且應由受
    訴法院依訴訟程度決定是否准許。倘若檢察官之追加起訴，
    雖屬刑事訴訟法第7 條所定之相牽連案件，然案情繁雜如併
    案審理難期訴訟經濟（例如一人另犯其他繁雜數罪、數人共
    犯其他繁雜數罪、數人同時在同一處所各別犯繁雜之罪），
    對於先前提起之案件及追加起訴案件之順利、迅速、妥善審
    結，客觀上顯然有影響，反而有害於本訴或追加起訴被告之
    訴訟防禦權及辯護依賴權有效行使；或法院已實質調查審理
    相當進度或時日，相牽連案件之事實高度重疊，足令一般通
    常人對法官能否本於客觀中立與公正之立場續行併案審判，
    產生合理懷疑，對追加起訴併案審理案件恐存預斷成見，有
    不當侵害被告受憲法保障公平審判權利之疑慮；或依訴訟進
    行程度實質上已無併案審理之實益或可能等情形，法院自可
    不受檢察官任意追加起訴之拘束。遇此情形，受理不當追加
    起訴之法院，當然可以控方之追加起訴，不適合制度設計本
    旨為由，依同法第303 條第1 款關於「起訴之程序違背規定
    」之禁制規範，就追加起訴部分，諭知不受理判決，實踐刑
    事妥速審判法第3 條所揭示的誡命，方能滿足正當法律程序
    及實現公平法院之理念（最高法院108 年度台上字第4365號
    判決意旨參照）。
三、經查：
（一）臺灣臺中地方檢察署檢察官於110年3月31日製作如附表㈠
      所示之起訴書，起訴被告吳承恩、張晉瑋、許惟閎、己○○
      、戊○○、乙○○、甲○○、張哲語、陳信語、洪建鋐、林維信
      等8人，以其等分別組成第三方支付洗錢集團之犯罪組織
      而相互合作，為從事詐欺取財為目的之不特定詐欺集團掩
      飾、隱匿不法所得資金流向，而共同涉犯刑法第339條之4
      第2、3款之加重詐欺、洗錢防制法第2條第1款、第2款、
      同法第14條第1項之一般洗錢及組織犯罪防制條例第3條第
      1項前段之發起、指揮犯罪組織或後段參與犯罪組織等罪
      嫌提起公訴，於110年3月31日繫屬本院，由本院以110年
      度原金訴字第7號審理（下稱本訴）。嗣後復以其他擔任
      組織成員、詐欺集團成員及尚有其他被害人，與本訴被告
      吳承恩或己○○等人加重詐欺等案件具有一人犯數罪、數人
      共犯一罪或數罪之相牽連關係，陸續以附表㈡所示案號追
      加起訴其他擔任成員、合作之詐欺集團成員或受害之其他
      被害人（經追加起訴之被告姓名、偵查案號、本院審理案
      號、被害人人數及本院繫屬日均詳如附表㈡所載）。
（二）本院受理本訴及附表㈡所示追加起訴案件後，自111年6月1
      4日起行審理程序，就檢辯雙方聲請傳訊之證人進行交互
      詰問，原預定於111年7月12日就證人部分交互詰問完畢，
      因部分證人未如期到庭，延至111年8月9日詰問剩餘證人
      ，復因被告人數眾多，故本訴及附表㈡所示追加起訴案件
      分別於111年8月16日、同年月18日、同年月23日言詞辯論
      終結，並定於111年12月21日宣判。而本件檢察官係在本
      訴已起訴1年4個月、1年5個月後之111年7月14日、111年8
      月5日，始提起如附表㈢所示第29次、第30次追加起訴，且
      第29次尚追加其他第三方支付公司之被告，斯時本訴之審
      理進度已接近尾聲，本案實已無併案審理行第一審訴訟程
      序之可能。且本訴及附表㈡所示追加起訴案件，業經本院
      實質調查審理相當進度及時日，業如前述，與如附表㈢所
      示再行追加相牽連案件之事實高度重疊，已足令一般通常
      人對法院能否本於客觀中立與公正之立場續行併案審判，
      產生合理懷疑，對追加起訴併案審理案件恐存預斷成見，
      有不當侵害被告受憲法保障公平審判權利之疑慮。從而，
      本件檢察官如附表㈢追加起訴之案件，與檢察官最初起訴
      之本訴，雖屬刑事訴訟法第7條所定之相牽連案件，惟依
      前開說明，檢察官本件追加起訴並非合法，爰不經言詞辯
      論，逕為諭知不受理之判決。
據上論斷，應依刑事訴訟法第303 條第1 款、第307 條，判決如
主文。　　　
中　　華　　民　　國　　111 　年　　8 　　月　　29　　日
                  刑事第十庭審判長  法  官  陳玉聰
                                    法  官  林怡姿
                                    法  官  吳珈禎
以上正本證明與原本無異。
如不服本判決應於收受判決後20日內向本院提出上訴書狀，並應
敘述具體理由；其未敘述上訴理由者，應於上訴期間屆滿後20日
內向本院補提理由書（均須按他造當事人之人數附繕本）「切勿
逕送上級法院」。
                                    書記官  廖明瑜
中　　華　　民　　國　　111 　年　　8 　　月　　29　　日
附表： 
㈠起訴部分：
卷證簡稱 偵查案號 本院審理案號 /被害人人數(依起訴書或追加起訴書所載) 本院繫屬日 起訴書 中檢109年度偵字第35428號、110年度偵字第1249、1988、3050、3069、3760、3762、4613、5707、6719、6726、6728、7118、7333、7575、8088、8519、9219、9220、9223、9409、9912號 本院110年度原金訴字第7號(本訴)【被告吳承恩、張晉瑋、許惟閎(原名：許元泰)、己○○、戊○○、乙○○、甲○○、張哲語、陳信語（原名：陳佑霖)、洪建鋐、林維信】 /178位(附表一)18位(附表三)。 110年3月31日 

㈡移送併辦、追加起訴部分：
卷證簡稱 偵查案號 本院審理案號 本院繫屬日 移送併辦意旨書一 中檢110年度偵字第5716號 本院110年度原金訴字第7號(本訴)【被告戊○○】 110年5月10日 移送併辦意旨書二 中檢110年度偵字第5226、26128號 本院110年度原金訴字第7號(本訴)【被告洪建鋐】 110年9月1日 移送併辦意旨書三 中檢110年度偵字第19056、19438號 本院110年度原金訴字第21、22號(追加起訴書二、三)【被告己○○、戊○○】 110年9月28日 移送併辦意旨書四 彰檢109年度偵字第8831、9220、9512、9688、9788、10581、10732、10825、11051、11873、11877、12060、12520、13168、13390、13695號、110年度偵字第225、226、440、577、1074、1199、3088、3273、4420、4445、6509、6631號 本院110年度原金訴字第7號(本訴)【被告洪建鋐】 111年2月22日 移送併辦意旨書五 中檢111年度偵字第7255號 本院111年度原金訴字第13號(追加起訴書二十二)【被告己○○】  111年3月16日 移送併辦意旨書六 中檢111年度偵字第132、4394號 本院110年度原金訴字第46號、111年度原金訴字第8號(追加起訴書十二、二十)【被告戊○○】 111年5月10日 移送併辦意旨書七 中檢111年度偵字第10450號 本院110年度原金訴字第49號(追加起訴書十三)【被告戊○○】 111年6月23日 追加起訴書一 中檢109年度偵字第29715、35671、37776、38440號、110年度偵字第409、2772、4100、5994、8798、7446、8815號 本院110年度原金訴字第14號【被告己○○、戊○○】 /24位 110年4月13日 追加起訴書二 中檢110年度偵字第8831、11015、11032、11036、11037、11558號 本院110年度原金訴字第21號【被告己○○、戊○○】 /6位 110年5月12日 追加起訴書三 中檢110年度偵字第4463、11456、11740、11772、11791、12693、13640、13656、13658、13664、14062、14063、14067號 本院110年度原金訴字第22號【被告己○○、戊○○】 /21位 110年5月11日 追加起訴書四 中檢110年度偵字第1476、5986、6800號 本院110年度原金訴字第23號【被告戊○○】 /3位 110年5月14日 追加起訴書五 中檢110年度偵字第13765、13771、13772號 本院110年度原金訴字第24號【被告戊○○】 /6位 110年5月14日 追加起訴書六 中檢110年度偵字第10815、9636、9668、9669、9670、9671、9672、9690、9694、9715、9928、10452、10652、10826、10846、10847、11177、11189號、110年度少連偵字第243號 本院110年度原金訴字第28號【被告己○○、戊○○】 /19位 110年6月16日 追加起訴書七 中檢110年度偵字第14465、18058號、110年度少連偵字第253號 本院110年度原金訴字第29號【被告戊○○】 /3位 110年6月21日 追加起訴書八 中檢110年度偵字第14161、14794、15237、16255、16552、16556、16926、16931、17548號 本院110年度原金訴字第30號【被告己○○、戊○○】 /12位 110年6月24日 追加起訴書九 中檢110年度偵字第5022、19574號 本院110年度訴字第1216號【被告林奕君、黃靖凱、朱愷佑、陳偉哲、邱唯哲、黃至毅】 /171位(附表一)64位(附表二)7位(附表三) 110年6月22日 追加起訴書十 中檢109年度偵字第36450號、110年度偵字第22402號 本院110年度金訴字第601號【被告陳瑋廷】 /178位(附表一) 110年7月21日 追加起訴書十一 中檢110年度偵緝字第993號 本院110年度金訴字第728號【被告高褕傑】 /178位(附表一) 110年8月16日 追加起訴書十二 中檢110年度偵字第17617、6980、11782、17620、17626、17853、18579、18692、18694、19043、19425、19426、19429、19899、19901、20679、20691、20724、20725、21862、21864、22052、22065、22066、22075、22281、22311、22336、22356號 本院110年度原金訴字第46號【被告己○○、戊○○】 /33位 110年9月27日 追加起訴書十三 中檢110年度偵字第18683、22583、22795、23327、23382、23493、23799、25157、25592、26281、26334、26335、26665號 本院110年度原金訴字第49號【被告己○○、戊○○】 /17位 110年10月12日 追加起訴書十四 中檢110年度偵字第31270號 本院110年度原金訴字第56號【被告己○○、戊○○、乙○○、甲○○、張哲語】 17位 110年11月4日 追加起訴書十五 中檢110年度偵字第33133、33807號 本院110年度原金訴字第57號【被告己○○、戊○○】 /2位 110年11月9日 追加起訴書十六 中檢110年度偵字第35660號 本院110年度原金訴字第67號【被告己○○、戊○○、乙○○、甲○○】 /66位 110年12月6日 追加起訴書十七 中檢110年度偵字第34387、35011號 本院110年度原金訴字第68號【被告己○○、戊○○】 /2位 110年12月6日 追加起訴書十八 中檢110年度偵字第22581、23801、25110、27092、27760、28006、28708、30730、31479、31481、33137、34275號 本院110年度原金訴字第70號【被告己○○、戊○○】 /15位 110年12月9日 追加起訴書十九 中檢111年度偵字第918號 本院111年度原金訴字第7號【被告己○○、戊○○】 /1位 111年1月14日 追加起訴書二十 中檢110年度偵字第17843、23142、23329、23383、23923、25806、26289、31975、32871、34798、38235、38408號 本院111年度原金訴字第8號【被告己○○、戊○○】 /22位 111年1月20日 追加起訴書二十一 中檢111年度偵字第3589號 本院111年度原金訴字第12號【被告己○○、戊○○、乙○○、甲○○、張哲語】 /1位 111年2月11日 追加起訴書二十二 111年度偵字第144、381、1217、1218、1219、1220、1221、1222號 本院111年度原金訴字第13號【被告己○○、戊○○】 /8位 111年2月15日 追加起訴書二十三 中檢110年度偵字第34374號 本院111年度金訴字第374號【被告己○○】 /1位 111年3月8日 追加起訴書二十四 中檢110年度偵字第38847號 本院111年度原金訴字第26號【被告己○○、戊○○】 /1位 111年3月25日 追加起訴書二十五 中檢111年度偵字第7786號 本院111年度金訴字第578號【被告己○○】 /1位 111年4月11日 追加起訴書二十六 中檢110年度偵字第23086、23802、24895、25006、25597、26361、111年度偵字第132、5483號 本院111年度原金訴字第45號【被告己○○、戊○○】 /1位 111年5月9日 追加起訴書二十七 中檢111年度偵字第1422、7425、7727、8189、8191、9991、10642、14852、14976號 本院111年度原金訴字第66號【被告己○○、戊○○】 /8位 111年6月22日 追加起訴書二十八 中檢111年度偵字第7932、24757號 本院111年度原金訴字第71號【被告己○○、戊○○】 /1位 111年7月4日 
㈢再行追加部分：
追加起訴書二十九 中檢110年度偵字第36009號、111年度偵字第18798、21540號 本院111年度原金訴字第95號【被告己○○、戊○○、乙○○、甲○○、丙○○、庚○○、丁○○】 111年7月14日 追加起訴書三十 中檢110年度偵字第34306號、111年度偵字第4494、5464、8644、20572、21301、22795號 本院111年度原金訴字第95號【被告己○○、戊○○】 111年8月5日 
附件：